臺灣臺東地方法院刑事判決
111年度訴字第85號
公  訴  人  臺灣臺東地方檢察署檢察官
被      告  吳紹華



選任辯護人  蕭享華律師
上列被告因違反槍砲彈藥刀械管制條例案件，經檢察官提起公訴
（111年度偵字第863號），本院判決如下：
    主  文
吳紹華犯非法持有空氣槍罪，處有期徒刑貳年，併科罰金新臺幣
伍萬元，罰金如易服勞役，以新臺幣壹仟元折算壹日。緩刑伍年
，緩刑期間付保護管束，並應於確定判決後壹年內向公庫支付新
臺幣拾捌萬元及應向檢察官指定之政府機關、政府機構、行政法
人、社區或其他符合公益目的之機構或團體，提供壹佰陸拾小時
之義務勞務。扣案之空氣槍壹枝沒收之。
    事  實
一、吳紹華明知可發射金屬彈丸而具有殺傷力之空氣槍，係槍砲
　　彈藥刀械管制條例列管之槍砲，非經主管機關許可，不得持
    有，竟基於持有具殺傷力空氣槍之犯意，於民國108至109年
    間某時起，未向主管機關申請許可，向真實姓名年籍不詳，
    綽號「花生」之成年男子，無償取得並持有具殺傷力空氣槍
    1枝（槍枝管制編號：0000000000號）。嗣經警於111年2月2
    4日10時53分許，在吳紹華位於臺東縣○○鄉○○村0鄰○○000號
    居所處，扣得上開具殺傷力空氣槍1枝，而悉上情。
二、案經臺東縣警察局移送臺灣臺東地方檢察署檢察官偵查起訴
    。
    理  由
壹、程序部分
　　本判決所引用據以認定事實之各項傳聞證據，均經被告吳紹
    華、辯護人於本院審理中同意有證據能力，且檢察官、被告
    、辯護人於本院調查證據時，已知其內容及性質，均未於言
    詞辯論終結前聲明異議。本院審酌各該證據作成之情況，俱
    無違法、不當取證或顯有不可信之情形，作為證據使用均屬
    適當，依刑事訴訟法第159條之5規定，認均得作為證據使用
    。另其他非供述證據部分，本院於審判期日，依各該證據不
    同之性質，以提示或告以要旨等法定調查方法逐一調查，並
    使當事人表示意見，本院亦查無法定證據取得禁止或證據使
    用禁止之情形，故認所引用各項證據資料，均具有證據能力
    。
貳、實體部分
一、認定事實所憑之證據及理由
(一)訊據被告對於前揭事實於警詢、偵查、本院行準備程序及審
    理時均坦承不諱(偵卷第9至12頁，他卷第139至142頁，本院
    卷第47至53、81至91頁)，且有本院搜索票(111聲搜39)、臺
    東縣警察局搜索、扣押筆錄、扣押物品目錄表、臺東縣警察
    局槍枝性能檢測報告表、臺東縣警察局扣押物品清單、內政
    部警政署刑事警察局111年4月19日刑鑑字第1110027359號鑑
    定書、111年1月20日偵查報告、吳紹華涉嫌槍砲彈藥刀械管
    制條例案示意圖各1份及扣案之空氣槍照片3張、東檢扣押物
    品照片(111槍保4)等證據(偵卷第13至15、17至19、25至29
    、37至41、43至48、61、63、65至67頁，他卷第5、7頁)在
    卷可稽，並有扣案之具殺傷力空氣槍1枝(槍枝管制編號：00
    00000000號)，足認被告之自白與事實相符，堪以採信。
(二)綜上所述，本案事證明確，被告前開犯行堪可認定，應依法
    論科。
二、論罪科刑
(一)按未經許可持有槍枝，其持有之繼續，為行為之繼續，亦即
    一經持有手槍，罪已成立，但其完結須繼續至持有行為終了
    時為止。其間法律縱有變更，然其行為既繼續實施至新法施
    行以後，即與犯罪後法律有變更之情形不同，不生新舊法比
    較適用之問題（最高法院95年度台上字第2250號判決要旨參
    照）。被告於108至109年間即持有該槍，惟因其被查獲之日
    期為111年2月24日，已在槍砲彈藥刀械管制條例109年6月12
    日修正施行之後，揆諸上開說明，即應逕行適用修正後之規
    定。是核被告所為，係犯違反槍砲彈藥刀械管制條例第8條
    第4項之非法持有空氣槍罪。
(二)次按犯第1項、第2項或第4項有關空氣槍之罪，其情節輕微
    者，得減輕其刑，槍砲彈藥刀械管制條例第8條第6項定有明
    文。經查，被告自為警查獲至偵查、審判中均坦承持有具有
    殺傷力之空氣槍1枝，被告持有上開槍枝，其行為固無足取
    ，然其自陳係因友人「花生」以該槍枝為抵債，又被告自陳
    其持有目的僅為供「打小鳥」消遣所用，涉案動機尚屬單純
    ，其行為之主觀惡性及客觀犯罪情節上尚非重大，顯與擁槍
    自重、恃槍為非作歹之人，所造成社會危害有別，且亦查無
    證據顯示被告持有具殺傷力空氣槍有從事其他非法行為之意
    圖、或曾持該具殺傷力空氣槍實行任何犯罪行為，足見被告
    持有具殺傷力空氣槍對於社會後續潛在之危險較低，尚難認
    有何重大惡性，亦與槍砲彈藥刀械管制條例之立法本旨原在
    防制暴力犯罪、避免槍枝氾濫之意旨有違，堪認被告此部分
    之犯罪情節猶屬輕微，爰依槍砲彈藥刀械管制條第8條第6項
    規定減輕其刑。
(三)另按刑法第59條規定犯罪之情狀顯可憫恕，認科以最低度刑
    仍嫌過重者，得酌量減輕其刑。又刑事審判旨在實現刑罰權
    之分配正義，故法院對有罪被告之科刑，應符合罪刑相當之
    原則，使輕重得宜，罰當其罪，以契合社會之法律感情，此
    所以刑法第57條明定科刑時應審酌一切情狀，尤應注意該條
    所列10款事項以為科刑輕重之標準，並於同法第59條賦予法
    院以裁量權，如認犯罪之情狀可憫恕者，得酌量減輕其刑，
    俾使法院就個案之量刑，能斟酌至當。而槍砲彈藥刀械管制
    條例第8條第4項之非法持有具殺傷力之空氣槍罪法定刑為「
    3年以上10年以下有期徒刑，併科新臺幣（下同）700萬元以
    下罰金。」。惟查被告持有上開槍枝，翻閱全卷並無顯被告
    有何憫恕之處，且被告既已依槍砲彈藥刀械管制條第8條第6
    項規定減輕其刑，實無情輕法重之情事，要與刑法第59條酌
    減其刑之要件不合，附此敘明。
(四)按受2年以下有期徒刑、拘役或罰金之宣告，而有下列情形
    之一，認以暫不執行為適當者，得宣告2年以上5年以下之緩
    刑，其期間自裁判確定之日起算：一、未曾因故意犯罪受有
    期徒刑以上刑之宣告者。二、前因故意犯罪受有期徒刑以上
    刑之宣告，執行完畢或赦免後，5年以內未曾因故意犯罪受
    有期徒刑以上刑之宣告者緩刑宣告，得斟酌情形，命犯罪行
    為人向公庫支付一定之金額；向指定之政府機關、政府機構
    、行政法人、社區或其他符合公益目的之機構或團體，提供
    40小時以上240小時以下之義務勞務。刑法第74條第1項第1
    款、第2款、第2項第4款、第5款分別定有明文。查被告未曾
    因故意犯罪受有期徒刑以上刑之宣告，有臺灣高等法院被告
    前案紀錄表在卷可稽（本院卷第77頁），其因一時失慮，致
    罹刑章，惟犯後已坦承犯行，本院衡酌上情，認被告經此偵
    審程序及科刑教訓後，應當知所警惕，信無再犯之虞，前開
    所宣告之刑以暫不執行為適當，爰依刑法第74條第1項第1款
    之規定，諭知緩刑5年。然為促使其日後得以知曉尊重法治
    之觀念，且為平復其對於法秩序所造成之破壞，本院認除前
    開緩刑宣告外，實有賦予被告一定負擔之必要，爰審酌其犯
    罪情節，依刑法第74條第2項第4款、第5款之規定，命被告
    應依如主文所示之方式向公庫支付18萬元、向指定之政府機
    關、政府機構、行政法人、社區或其他符合公益目的之機構
    或團體，提供160小時之義務勞務。再依刑法第93條第1項之
    規定，併諭知緩刑期間付保護管束，以觀後效，冀能使其確
    實明瞭行為所造成之危害，培養正確法治觀念，以符合緩刑
    目的。倘被告違反緩刑所定負擔情節重大，或違反在保護管
    束期間內應遵守事項而情節重大，足認原宣告之緩刑難收其
    預期效果，而有執行刑罰之必要者，依刑法第75條之1第1項
    第4款、保安處分執行法第74條之3第1項之規定，得撤銷其
    宣告，附此敘明。
三、沒收
    按違禁物，不問屬於犯罪行為人與否，沒收之，刑法第38條
    第1項定有明文。扣案之空氣槍1枝（槍枝管制編號：000000
    0000號），經鑑定為具殺傷力之槍枝，屬違禁物，不問屬於
    犯人與否，應依刑法第38條第1項之規定宣告沒收之。
據上論斷，應依刑事訴訟法第299條第1項前段，槍砲彈藥刀械管
制條例第8條第4項、第6項，刑法第11條前段、第42條第3項前段
、第74條第1項第1款、第2項第4款、第5款、第93條第1項第2款
、第38條第1項，判決如主文。
本案經檢察官邱亦麟提起公訴，檢察官馮興儒到庭執行職務。
中　　華　　民　　國　　111 　年　　9 　　月　　16　　日
                  刑事第一庭審判長法  官  邱奕智
　　　　　　　　　　　　　　　　  法  官  施伊玶
 　　　　　　　　　　　　　　　　 法  官  蔡政晏  　
以上正本證明與原本無異。
如不服本判決應於收受送達後20日內向本院提出上訴書狀，並應敘述具體理由；其未敘述上訴理由者，應於上訴期間屆滿後20日內向本院補提理由書（均須按他造當事人之人數附繕本）。「切勿逕送上級法院」。　　　　　　　　　　　　　　　　
中　　華　　民　　國　　111 　年　　9 　　月　　16　　日
                                  書記官  林慧芬 
附錄論罪科刑法條：
槍砲彈藥刀械管制條例第8條
未經許可，製造、販賣或運輸制式或非制式鋼筆槍、瓦斯槍、麻
醉槍、獵槍、空氣槍或第4條第1項第1款所定其他可發射金屬或
子彈具有殺傷力之各式槍砲者，處無期徒刑或5年以上有期徒刑
，併科新臺幣1千萬元以下罰金。
未經許可，轉讓、出租或出借前項所列槍砲者，處5年以上有期
徒刑，併科新臺幣1千萬元以下罰金。
意圖供自己或他人犯罪之用，而犯前二項之罪者，處無期徒刑或
7年以上有期徒刑，併科新臺幣1千萬元以下罰金。
未經許可，持有、寄藏或意圖販賣而陳列第1項所列槍砲者，處3
年以上10年以下有期徒刑，併科新臺幣7百萬元以下罰金。
第1項至第3項之未遂犯罰之。
犯第1項、第2項或第4項有關空氣槍之罪，其情節輕微者，得減輕其刑。